【裁判字號】    97,訴,260
【裁判日期】    970724
【裁判案由】    毒品危害防制條例
【裁判全文】
臺灣苗栗地方法院刑事判決               97年度訴字第260號
公  訴  人  臺灣苗栗地方法院檢察署檢察官
被      告  乙○○
                    國民身分證.
                    （現羈押於臺灣苗栗看守所中）
            甲○○
                    國民身分證.
                    （另案於臺灣臺中監獄苗栗分監執行中）
共      同
指定辯護人  許宏達律師
上列被告因違反毒品危害防制條例等案件，經檢察官提起公訴（
97年度偵字第887 號、第891 號），本院判決如下：
    主  文
乙○○共同運輸第四級毒品，累犯，處有期徒刑參年陸月，扣案
第四級毒品甲基麻黃參條（含透明膠膜，驗餘總淨重玖佰捌拾
伍點零肆公克）、供掩飾毒品用黑色捲筒狀垃圾袋參捲、行動電
話手機壹支（含門號0000000000號之SIM 卡）均沒收之。
甲○○共同運輸第四級毒品，處有期徒刑參年肆月，扣案第四級
毒品甲基麻黃參條（含透明膠膜，驗餘總淨重玖佰捌拾伍點零
肆公克）、供掩飾毒品用黑色捲筒狀垃圾袋參捲、行動電話手機
壹支（含門號0000000000號之SIM 卡）均沒收之。
    事  實
一、乙○○前因違反槍砲彈藥刀械管制條例、竊盜、違反麻醉藥
    品管制條例、違反肅清煙毒條例等案件，經法院判刑確定，
    接續執行至民國88年12月9 日假釋出監，又因竊盜案件，經
    臺灣高等法院於91年9 月30日以91年度上易字第2367號判決
    判處有期徒刑8 月確定，前案假釋因而被撤銷，接續執行甫
    至95年2 月28日縮刑期滿執行完畢（構成累犯）。仍未知悔
    改，與甲○○均明知第四級毒品甲基麻黃（Methylephedr
    ine） 係政府依據毒品危害防制條例公告管制之第4 級毒品
    ，未經許可，不得製造、運輸及販賣，仍共同基於運輸第四
    級毒品甲基麻黃之犯意聯絡及行為分擔，先由乙○○於97
    年2 月18日上午某時，前往某處與綽號「貴哥」之真實姓名
    、年籍不詳成年男子碰面，取得純度達99％、以透明膠膜包
    裝成條狀之毒品甲基麻黃3 條合計毛重985.83公克（驗餘
    總淨重985.04公克），將之放置在黑色捲筒狀垃圾袋中心處
    ，並利用其向綽號「坤伯」之真實姓名、年籍不詳成年男子
    購買之車牌號碼LR-8328 號（懸掛7G-6001 號車牌）自小客
    車作為交通工具（涉及故買贓物部分另案審理），自新竹縣
    關西鎮出發，於當日中午12時許抵達甲○○位於新竹縣竹北
    市○○○路84巷8 號住處，欲與甲○○共同將該批毒品運往
    臺中市○○○○道附近某處，交予負責接貨之綽號「林仔」
    之真實姓名、年籍不詳成年男子（即「貴哥」同夥），迨同
    日下午13時40分許，行經國道一號高速公路117 公里造橋收
    費站時，因形跡可疑而為國道公路警察局員警盤查，為警發
    現乙○○所駕駛之車輛為贓車，並在車輛後車廂內扣得包裝
    成條狀之毒品甲基麻黃3 條合計毛重985.83公克（驗餘總
    淨重985.04公克），及供掩飾毒品使用之黑色捲筒狀垃圾袋
    3 捲、乙○○所有持供運輸毒品聯絡使用之NOKIA 牌手機1
    支（含門號0000000000號SIM 卡），始查獲上情。
二、案經內政部警政署國道公路警察局第二警察隊報請臺灣苗栗
    地方法院檢察署檢察官偵查起訴。
    理  由
一、認定事實：
  (一)被告之陳述：
    被告乙○○、甲○○對於上揭事實於本院審理中均坦承不諱
    （參見本院97年6 月9 日準備程序筆錄第2 頁、97年7 月17
    日審判筆錄第6 頁）。
  (二)供本件調查之證據：
    本件並無關於證據能力之爭議，下列公訴人所提證據，均得
    供斟酌作為認定事實之依據：
    (1)被告乙○○、甲○○對於上揭事實於本院審理中均坦承不
      諱（參見本院97年6 月9 日準備程序筆錄第2 頁、97年7
      月17日審判筆錄第6 頁），依刑事訴訟法第156 條第1 項
      規定，均得作為證據。
    (2)證人宋俊燕於偵查中之證詞（參見97年度偵字第887 號偵
      查卷第201 頁至第202 頁），依同法第159 條之1 第2 項
      規定，並無顯有不可信之情況者，得作為證據。
    (3)0000000000號行動電話之通聯記錄12紙（參見上開偵查卷
      第62頁至第74頁），係從事業務之人於業務上或通常業務
      過程所須製作之紀錄文書，且均無顯不可信之情況，依刑
      事訴訟法第159 條之4 第2 款，得為證據。
    (4)刑事案件證物採驗記錄表1 紙（參見上開偵查卷第53頁）
      ，係公務員職務上製作之紀錄文書，無顯不可信之情況，
      依刑事訴訟法第159 條之4 第1 款，得為證據。
    (5)內政部警政署刑事警察局97年3 月4 日刑鑑字第09700269
      73號鑑定書1 份（參見上開偵查卷第79頁至第80頁），為
      刑事訴訟法第206 條之鑑定報告，為同法第159 條第1 項
      之除外規定，得為證據。
    (6)傳送至乙○○所使用NOKIA 牌手機之簡訊翻拍照片6 張、
      黑色捲筒垃圾袋3 捲、NOKIA 牌手機1 支（含門號000000
      0000號SIM 卡1 張）、第四級毒品甲基麻黃合計毛重98
      5.83公克（參見上開偵查卷第83頁至第85頁、第49頁、第
      42頁、第175 頁），均係以物件之存在及其呈現之狀態為
      證據資料，性質上屬物證而非供述證據，均實施刑事訴訟
      程序之公務員因依照法定程序所取得，自得為證據。
  (三)斟酌證據認定事實：
    1.按毒品危害防制條例之運輸毒品罪，所稱之「運輸」係指
      轉運輸送而言，不以國外輸入國內或國內輸出國外者為限
      ，其在「國內運送」者，亦屬之；又倘有此意圖者，一有
      搬運輸送之行為，犯罪即已成立，並非以運抵目的地為完
      成犯罪之要件；且縱係零星或短途持送，除顯然無運輸之
      認識或意圖，得認為單純持有外，亦應論以該罪（最高法
      院94年度臺上字第2845號、93年度臺上字第1472號、92年
      度臺上字第5426號、92年度臺上字第5399號判決意旨參照
      ）。本件被告乙○○、甲○○均坦承要將扣案毒品載運至
      臺中市○○○○道附近交付予綽號「林仔」之成年男子（
      參見本院97年7 月17日審判筆錄第7 頁），於客觀上已有
      轉運輸送扣案第四級毒品之行為，揆諸上揭說明，自堪予
      以認定。
    2.上揭共同運輸第四級毒品甲基麻黃之事實，除據被告乙
      ○○、甲○○於本院審理中均坦承不諱外，並核與證人宋
      俊燕於檢察官偵查中證述情節相符，另有0000000000號行
      動電話之通聯記錄12紙、刑事案件證物採驗記錄表1 紙、
      內政部警政署刑事警察局97年3 月4 日刑鑑字第09700269
      73號鑑定書1 份、傳送至乙○○所使用NOKIA 牌手機之簡
      訊翻拍照片6 張等在卷可稽，所扣得白色粉末狀之第四級
      毒品甲基麻黃合計毛重985.83公克，經函送內政部警政
      署刑事警察局鑑驗，經該局以氣相層析/ 質譜分析法及核
      磁共振分析法驗定，鑑定結果認：「(二)1.共取0.79公克鑑
      定用罄，總餘985.04公克。2.均檢出毒品先驅原料「甲基
      麻黃」（Methylephedrine） 成分。3.抽測編號A1純度
      約99% 。」，有該局97年3 月4 日刑鑑字第097002673 號
      鑑定書1 份在卷可參，扣案上揭白色粉末中既含99% 之甲
      基麻黃，該扣案物品自屬第四級毒品甲基麻黃無訛。
      此外，復有被告乙○○所有持供聯絡運輸毒品使用之NOKI
      A 牌行動電話1 支（含門號0000000000號SIM 卡1 張）、
      供掩飾毒品用之黑色捲筒垃圾袋3 捲等物扣案可資佐證，
      是被告乙○○、甲○○上揭自白均與事實相符。從而，本
      件事證明確，被告乙○○、甲○○上揭共同運輸第四級毒
      品犯行，均堪認定，應予依法論科。
二、論罪科刑：
  (一)罪名：
    1.被告乙○○、甲○○所為上揭犯行，均係共同違反毒品危
      害防制條例第4 條第4 項運輸第四級毒品罪。
    2.被告乙○○與共同被告甲○○就所犯上開毒品危害防制條
      例第4 條第4 項之運輸第四級毒品罪間，有犯意聯絡與行
      為分擔，均為共同正犯。
  (二)加重其刑：
    被告乙○○有如上揭犯罪科刑紀錄，有高等法院被告前案紀
    錄表1 份在卷可考，其於有期徒刑執行完畢後5 年內再犯本
    罪，為累犯，依法應加重其刑。
  (三)量刑：
    爰審酌被告乙○○、甲○○所為犯行對於社會治安之潛在威
    脅，然並未發生實害及於犯後均坦承犯行之態度等一切情狀
    ，爰分別量處如主文所示之刑，以警傚尤。
  (四)沒收：
    1.按沒收為從刑之一種，依主從不可分原則，應附隨緊接於
      主刑之下而同時宣告；又共同正犯因相互間利用他人之行
      為，以遂行其犯意之實現，本於責任共同之原則，有關沒
      收部分，對於共犯間供犯罪所用之物，自均應為沒收之諭
      知。次按毒品危害防制條例第19條第1 項規定「供犯罪所
      用或因犯罪所得之物」，係指犯該條例第4 條至第9 條、
      第12條、第13條或第14條第1 項、第2 項之罪所用或所得
      之物，不包括毒品本身在內，自不得為第三、四級毒品之
      沒收依據，本件被告犯第4 條第4 項之運輸第四級毒品罪
      ，其供犯罪所用之物，當指「供運輸第四級毒品所用之物
      」而言；第四級毒品本身為運輸之標的，並非為遂行販賣
      該毒品使用之物，然第四級毒品究屬不受法律保護之違禁
      物，應回歸刑法之適用，依刑法第38條第1 項第1 款之規
      定沒收之，最高法院91年度臺上字第5583號判決、95年度
      臺上字第911 號判決意旨參照。故扣案之第四級毒品先驅
      原料甲基麻黃3 條（含透明膠膜，茲因透明膠膜上甲基
      麻黃無法析離），均應依刑法第38條第1 項第1 款之規
      定諭知沒收；而被告乙○○所有持供運輸毒品聯絡使用之
      NOKIA 牌行動電話1 支（含門號0000000000號SIM 卡1 張
      ，理由詳後述）及供運輸掩飾毒品使用之黑色捲筒狀垃圾
      袋3 捲，均屬供運輸第四級毒品所用之物，揆諸前開說明
      ，自應依毒品危害防制條例第19條第1 項之規定諭知沒收
      ；至起訴書認前開行動電話及垃圾袋應依刑法第38條第1
      項第2 款諭知沒收部分，依特別法優先於普通法適用原則
      ，毒品危害防制條例第19條第1 項之適用優先於刑法第38
      條第1 項第2 款，起訴書所指容有誤會。
    2.上開扣案行動電話內之SIM 卡係由電信公司於訂立行動電
      話使用契約之時交付予客戶使用，惟實際上電信公司與行
      動電話使用人終止契約時，電信公司均未要求繳回該SIM
      卡，復以電信公司斷話停止服務時並不需透過SIM 卡，縱
      SIM 卡繳回亦無法回收而為同一之使用（同一門號重新出
      租予他人亦係提供1 全新之SIM 卡）等情以觀，回歸動產
      所有權誰屬係以動產佔有之外觀為權利表徵原則觀之，非
      不得謂該SIM 卡為被告所有之物，為避免將來執行之複雜
      ，爰併予宣告沒收。
    3.其他說明：刑罰法令關於沒收之規定，有採職權沒收主義
      與義務沒收主義。職權沒收，指法院就屬於被告所有，並
      供犯罪所用或因犯罪所得之物，仍得本於職權為斟酌沒收
      與否之宣告，例如刑法第38條第1 項第2 款、第3 款、第
      3 項前段等屬之。義務沒收，又可分為絕對義務沒收與相
      對義務沒收二者。前者指凡法條規定「不問屬於犯人與否
      ，沒收之」者屬之，法院就此等之物，無審酌餘地，除已
      證明滅失者外，不問屬於犯人與否或有無查扣，均應沒收
      之；後者指凡供犯罪所用或因犯罪所得之物，均應予以沒
      收，但仍以屬於被告或共犯所有者為限。毒品危害防制條
      例第19條第3 項規定，犯同條例第4 條之罪所使用之水、
      陸、空交通工具，應予沒收，並非以專供犯上開之罪所用
      之物，始得沒收之。且此項沒收採義務沒收主義，故凡供
      犯上開之罪所用之物，即應依該條項之規定，宣告沒收之
      。惟因其未有「不問屬於犯人與否，沒收之」之規定，故
      仍以屬於犯人所有者為限，始得沒收（最高法院93年度臺
      上字第2751號判決意旨參照）。故本案供運輸毒品使用之
      懸掛7G－60 01 號車牌之LR－8328號自小客車既係被告乙
      ○○所購得之贓車，該車所有權自不因其購買行為而發生
      所有權變動，是以，本件供運輸毒品使用之懸掛7G－6001
      號車牌之LR－8328號自小客車，既非被告乙○○所有，徵
      諸前開說明，爰不予宣告沒收，併此敘明。
據上論結，應依刑事訴訟法第299 條第1 項前段，毒品危害防制
條例第4 條第4 項、第19條第1 項，刑法第11條、第28條、第38
條第1 項第1 款、第47條第1 項，判決如主文。
本案經檢察官黃俊鳴到庭執行職務。
中    華    民    國    97    年    7     月    24    日
                  刑事第二庭  審判長法  官  吳  炳  桂
                                    法  官  林  靜  雯
                                    法  官  楊  清  益
以上正本證明與原本無異。
如不服本判決，應於判決送達後10日內向本院提出上訴狀（應抄
附繕本），其未敘述上訴理由者，應於上訴期間屆滿後20日內補
提理由書狀於本院，上訴於臺灣高等法院臺中分院。
                                    書記官  蘇  文  熙
中    華    民    國    97    年    7     月    24    日
附錄本件論罪科刑法條：
毒品危害防制條例第4 條第4 項：
製造、運輸、販賣第四級毒品者，處3 年以上10年以下有期徒刑
 ，得併科新臺幣3 百萬元以下罰金。


司法院資訊處製作；財團法人民間司法改革基金會備份。
